【裁判字號】    98,交聲,768
【裁判日期】    980813
【裁判案由】    違反道路交通管理處罰條例聲明異議
【裁判全文】
臺灣桃園地方法院交通事件裁定         98年度交聲字第768號
原處分機關  交通部公路總局新竹區監理所
異  議  人
即受處分人  甲○○
上列異議人即受處分人因違反道路交通管理處罰條例案件，對於
交通部公路總局新竹區監理所民國98年2 月27日桃監裁罰字第裁
52-DB0000000號違反道路交通管理事件裁決書所為之處分，聲明
異議，本院裁定如下：
    主  文
異議駁回。
    理  由
一、原處分意旨略以：本件異議人即受處分人甲○○於民國98年
    1 月20日上午9 時30分許，駕駛車牌號碼8FB-678 號重型機
    車，行經桃園縣蘆竹鄉○○路與南崁路口時，未依規定兩段
    式左轉，經桃園縣政府警察局蘆竹分局警員攔停取締，並依
    道路交通管理處罰條例第48條第1 項第2 款規定，填製桃警
    局交字第DB0000000 號舉發違反道路交通管理事件通知單當
    場舉發該違規行為，限於98年2 月15日前繳納罰鍰，嗣受處
    分人於應到案期限內提出陳述意見，經原處分機關即交通部
    公路總局新竹區監理所函請舉發機關桃園縣政府警察局蘆竹
    分局查覆結果，仍認受處分人上開違規事實明確，乃於98年
    2 月27日以桃監裁罰字第裁52-DB0000000號違反道路交通管
    理事件裁決書，依道路交通管理處罰條例第48條第1 項第 2
    款、第63條第1 項第1 款，及違反道路交通管理事件統一裁
    罰基準表之規定，裁處受處分人罰鍰新臺幣（下同）6 百元
    ，並記違規點數1 點等語。
二、聲明異議意旨略以：異議人即受處分人甲○○固有於98年 1
    月20日上午9 時30分許，駕駛車牌號碼8FB-678 號重型機車
    ，行經桃園縣蘆竹鄉○○路與南崁路口處時未兩段式左轉等
    情，惟該處並無清楚可見之「機慢車兩段式左轉」標誌，且
    該路口亦未設置機車左轉待轉區，強要騎乘機車者兩段式左
    轉，更增危險，為維護生命安全，自無法在該處待轉，詎原
    處分機關不查，仍逕予裁處異議人罰鍰6 百元，顯有未當，
    為此爰聲明異議，請求撤銷原處分云云。
三、按機慢車兩段左轉標誌，用以告示左轉機器腳踏車或慢車駕
    駛人應遵照號誌指示，在號誌顯示允許直行時先行駛至右前
    方路口之左轉待轉區等待左轉，俟該方向號誌顯示允許直行
    後，再行續駛，以兩段方式完成左轉，本標誌設於實施機慢
    車兩段左轉路口附近顯明之處，並配合機慢車左轉待轉區待
    轉標線；機慢車左轉待轉區線，用以指示機器腳踏車或慢車
    駕駛人分段行駛，視需要設於號誌管制之交岔路口，道路交
    通標誌標線號誌設置規則第65條、第191 條亦分別定有明文
    。又機器腳踏車行駛之車道及轉彎，應依標誌或標線之規定
    行駛，道路交通安全規則第99條第1 項前段、第2 項前段業
    有明定。復按汽車駕駛人轉彎時，不依標誌、標線、號誌之
    指示者，處6 百元以上1 千8 百元以下罰鍰，並予記違規點
    數1 點，道路交通管理處罰條例第48條第1 項第2 款、第63
    條第1 項第1 款亦分別定有明文。而道路交通管理處罰條例
    所稱之汽車，包括機器腳踏車，道路交通安全規則第2 條第
    1 項第1 款及道路交通管理處罰條例第3 條第8 款均有明定
    。
四、經查：
(一)、異議人即受處分人甲○○於98年1 月20日上午9 時30分許，
    騎乘車號8FB-678 號重型機車，沿桃園縣蘆竹鄉○○路行駛
    ，行經設有機慢車兩段左轉標誌之富國路與南崁路口時，不
    依該標誌指示，即自富國路左轉至南崁路上行駛之事實，業
    據異議人供承在卷，此有本院辦理刑事案件電話紀錄查詢表
    1 紙附卷可稽，並有道路現場照片6 張在卷可佐，是異議人
    確有於前揭時、地騎乘上開機車不依標誌指示而左轉之違規
    行為，堪以認定。
(二)、異議人雖辯稱該處並無清楚可見之機車兩段式左轉標誌云云
    ，惟依卷附現場照片觀之，富國路近南崁路口處，設有機慢
    車兩段左轉標誌，且係單獨設於標誌桿頂端顯而易見之處，
    並無位置過高、過低，致駕駛人難以目視之情形，且該標誌
    之面積甚大，除採藍底白色圖樣之醒目設計，復以中文載明
    「機慢車兩段左轉」字樣，衡情異議人於駛入該路口之相當
    距離前，即得發見該標誌，而即時依指示以兩段方式左轉行
    駛；況異議人係考領有駕駛執照之人，對交通標誌不僅應有
    一定之認識，且行車時理當注意車前狀況及各種標誌或號誌
    ，是其疏未注意上開標誌，顯屬可歸責於己，並非該標誌有
    何設置不當。異議人辯稱該處標誌設置不明顯云云，委不足
    採。
(三)、異議人雖又辯稱該路口未設置機車待轉區，強要機車騎士採
    兩段式左轉，更增危險云云。惟按道路交通標誌標線號誌設
    置規則第191 條第1 項規定：「機慢車左轉待轉區線，用以
    指示機器腳踏車或慢車駕駛人分段行駛。視需要設於號誌管
    制之交岔路口」，又標誌、標線、號誌之設置、養護及號誌
    之運轉，由主管機關依其管轄辦理之，道路交通標誌標線號
    誌設置規則第4 條第1 項定有明文。故主管機關自得依照各
    路口之實際需求狀況為不同之設計，是機慢車左轉待轉區線
    亦屬主管機關視各道路交通狀況有無需要而設置，並非強制
    一律需繪設於交叉路口。既富國路近南崁路口處，已設有機
    慢車兩段左轉標誌，已如前述，往來行駛該處之機車駕駛人
    即有遵守前開交通標誌規範之義務，至於上開路段所設置之
    標誌設計是否妥適，異議人固得向相關主管機關提出建議，
    但在此項機慢車兩段式左轉標誌設置未廢除前，異議人仍有
    遵守之義務。況依卷附現場照片所示，南崁路上與富國路口
    之交叉路口前已設有機車停等區○○○○路行駛欲左轉南崁
    路之機車，自應在富國路號誌顯示允許直行時先行駛至右前
    方南崁路上之機車停等區等待左轉，俟南崁路該方向號誌燈
    顯示允許直行後，再行續駛。再者，富國路為4 線道已劃分
    快慢車道之道路，其與南崁路之交叉路口車流量大，縱為汽
    車行駛於富國路欲左轉南崁路，亦須至內側左轉專用道為之
    ，倘機車不為兩段式左轉，必將由原騎乘之外側慢車道切換
    至內側左轉專用車道，於無交通警員指揮阻止直行車流之情
    形，機車此種逕行左轉之方式，非但與汽車爭道，更將與直
    行車流發生交錯，易肇致車禍，甚為明確。是異議人辯稱該
    處以兩段式左轉將更增危險云云，要屬個人臆測，不足採信
    。
(四)、依上所述，富國路與民生路口處既設有機慢車兩段左轉標誌
    ，從而機車駕駛人自應遵照標誌指示，在富國路號誌顯示允
    許直行（即直行箭頭綠燈）時，先行駛至右前方南崁路口之
    機車停等區等待左轉，俟該方向號誌顯示允許直行後，再行
    續駛入南崁路，以兩段方式完成左轉。然異議人捨此不為，
    竟騎乘上開機車逕自由富國路左轉駛入南崁路，顯有不依標
    誌指示以兩段方式左轉之違規行為，至為明確。
五、綜上所述，異議人確有於前揭時、地騎乘上開機車左轉彎時
    不依標誌指示之違規行為，從而，原處分機關依前揭道路交
    通管理處罰條例第48條第1 項第2 款及違反道路交通管理事
    件統一裁罰基準表之規定，裁處異議人罰鍰6 百元，並依同
    條例第63條第1 項第1 款規定，並記違規點數1 點，核無違
    誤。異議人猶執前詞指摘，為無理由，應予駁回。
六、依道路交通管理處罰條例第87條第2 項、道路交通案件處理
    辦法第19條，裁定如主文。
中    華    民    國    98    年     8    月    13    日
                        交通法庭  法  官  劉淑玲
以上正本證明與原本無異。
如不服本裁定，應於裁定送達後5 日內向本院提出抗告狀。
                                  書記官  黃惠鈴
中    華    民    國    98    年    8     月    13    日


司法院資訊處製作；財團法人民間司法改革基金會備份。
